【裁判字號】    99,再,39
【裁判日期】    990511
【裁判案由】    營業稅
【裁判全文】
臺北高等行政法院判決
                                        99年度再字第39號
再審原告    通達國際股份有限公司
代  表  人  甲○○
                          送達.
再審被告    財政部臺灣省北區國稅局
代  表  人  丙○○(局長)
                          送達.
上列當事人間營業稅事件，再審原告對於中華民國96年8 月30日
本院95年度訴字第1705號判決及中華民國98年9 月30日最高行政
法院98年度判字第1154號判決，向最高行政法院提起再審之訴，
其有關行政訴訟法第273 條第1 項第14款所定再審事由部分，經
最高行政法院以99年度裁字第449 號裁定，移送本院審理，本院
判決如下：
    主  文
再審原告之訴駁回。
再審訴訟費用由再審原告負擔。
    理  由
一、按行政訴訟法第278 條第2 項規定，再審之訴顯無再審理由
    者，得不經言詞辯論，以判決駁回之。
二、本件再審原告提起再審之訴，其再審對象與再審事由之規範
    依據及其具體內容，詳如下述。
  (一)再審對象。
    1.本院95年度訴字第1705號確定判決。
    2.最高行政法院98年度判字第1154號確定判決。
  (二)再審事由之抽象規範依據。
    行政訴訟法第273 條第1 項第14款所定「原判決就足以影響
    判決結果之重要證據漏未斟酌者。」
  (三)再審事由之具體事實內容（即那些證據方法是曾經再審原告
    提出，但法院漏未調查，或者雖經法院調查形成證據資料，
    但法院在判決之判斷理由形成過程中，卻未予引用）。
    1.再審原告就本院95年度訴字第1705號判決向最高行政法院
      提起上訴時，而提出之上證12號證據方法（即財政部中區
      國稅局復查決定書一份）。
    2.同前上訴程序中提出之上證3 號證據方法（即洪家殷教授
      著作提及之法律意見）。
    3.同前上訴程序中提出之上證10號證據方法（即行政院94年
      8 月8 日台規字第0940020098號函所發布之「行政機關因
      應行政罰法施行應行注意之法制事項」第9 點之規定）。
三、經查：
  (一)上開再審事由所指之「就足以影響判決結果之重要證據漏未
    斟酌」構成要件，在解釋上自然要以法院制作判決時應審酌
    而未審酌者為限，若為確定判決之法院，自始即無審查機會
    者，自無構成該條款再審事由之可能。從此言之，上開證據
    方法都是在上訴審才提出者，因此之故：
    1.對本院95年度訴字第1705號確定判決而言，該等判決作成
      前，上開證據方法並不存在，原判決即無「漏未審酌」可
      言。
    2.對最高行政法院98年度判字第1154號確定判決而言，依行
      政訴訟法第254 條第1 項之規定，上訴審法院原則上不為
      事實調查。即使依同條第2 項及第3 項之規定，在「以違
      背訴訟程序之規定為上訴理由時，所舉違背之事實」、「
      以違背法令確定事實或遺漏事實為上訴理由時，所舉之該
      事實」以及「依行政訴訟法第253 條第1 項但書行言詞辯
      論所得闡明或補充訴訟關係之資料」，上訴審法院固然得
      以斟酌，但即使如此，上述情況下所稱之「事實」部分，
      必須是在不重新為證據方法合法調查情況下，依原有證據
      資料即得查明之事實。而上述情況所稱之「資料」，一樣
      也需要是「上訴審法院實際有踐行言詞辯論情況下所獲致
      者」。故就本案而言，上開證據方法在上訴審程序中既無
      必須「新為合法調查」之規範要求，實然層面也無調查程
      序之發動，無從形成證據資料，也就沒有「漏未審酌」之
      問題。
  (二)其次凡言及「證據」者，乃是指法院對待證事實形成心證所
    依憑、得以用來推斷過去歷史事實之資料。而所謂「待證事
    實」原本即是從實然面著眼，除了「權利義務之實體構成要
    件事實」外，固然也包括「足以導致程序法上法律效果之事
    實」，但並不包括規範層面之「法律見解」。因此他案之法
    律見解或學者之意見與主管機關頒布之抽象法規範，基本上
    都不是「待證事實」，而證明此等見解、意見與抽象法規範
    客觀存在之資料，同樣也不是訴訟中所稱之「證據」。只有
    在當事人曾主張他案事實之實證特徵，在規範評價上與本案
    事實相同，而基於平等原則，要求將他案採擇之法律見解適
    用於本案時，針對「二案在規範評價上具有相同實證特徵」
    一事，才有事實調查之可能，而延伸出證明實證特徵相同之
    「證據」議題。從這個標準言之，本案中原告主張漏未審酌
    之上開「證據方法」，從嚴格之訴訟法理立論，實質上都非
    與待證事實證明有關之「證據」，同樣不符合行政訴訟法第
    273 條第1 項第14款所定再審事由之客觀構成要件。
  (三)總結以上所述，本件再審之訴顯無再審理由，爰依首揭規定
    ，不經言詞辯論，逕以判決駁回之。
四、依行政訴訟法第278 條第2 項、第98條第1 項前段，判決如
    主文。
中    華    民    國    99    年    5     月    11    日
                    臺北高等行政法院第六庭
                              審判長法  官  闕  銘  富
                                    法  官  林  育  如
                                    法  官  帥  嘉  寶
上為正本係照原本作成。
如不服本判決，應於送達後20日內，向本院提出上訴狀並表明上
訴理由，如於本判決宣示後送達前提起上訴者，應於判決送達後
20日內補提上訴理由書（須按他造人數附繕本）。
中    華    民    國    99    年    5     月    11    日
                                    書記官  陳  可  欣


司法院資訊處製作；財團法人民間司法改革基金會備份。
